【裁判字號】    92,台上,5084
【裁判日期】    920918
【裁判案由】    違反麻醉藥品管理條例
【裁判全文】
最高法院刑事判決                              九十二年度台上字第五○八四號
    上  訴  人  台灣高等法院高雄分院檢察署檢察官
    被      告  甲○○
右上訴人因被告違反麻醉藥品管理條例案件，不服台灣高等法院高雄分院中華民國九
十年三月二十七日第二審更審判決（八十九年度上更(二)字第三五七號，起訴案號：台
灣高雄地方法院檢察署八十五年度偵字第二四三五一、二五七六七號），提起上訴，
本院判決如左：
    主  文
上訴駁回。
    理  由
按刑事訴訟法第三百七十七條規定，上訴於第三審法院，非以判決違背法令為理由，
不得為之。是提起第三審上訴，應以原判決違背法令為理由，係屬法定要件。如果上
訴理由狀並未依據卷內訴訟資料，具體指摘原判決不適用何種法則或如何適用不當，
或所指摘原判決違法情事，顯與法律規定得為第三審上訴理由之違法情形，不相適合
時，均應認其上訴為違背法律上之程式，予以駁回。本件上訴人檢察官上訴意旨略稱
：(一)已判刑確定之陳運川向已判刑確定之蔣坤錫購買安非他命吸用，蔣坤錫向被告甲
○○購買安非他命轉賣予陳運川之事實，環環相扣，並有在蔣坤錫處扣得之安非他命
（毛重○‧四公克）足證，依案重初供原則，原判決之採證違背證據法則。(二)蔣坤錫
於警訊時供稱：向綽號「小子」者購買安非他命，該人高約一六八公分、理平頭、操
外省口音，經以呼叫器聯絡後，由該男子送來安非他命賣給陳運川，並在警察局指認
被告之口卡。嗣於第一審法院初訊時，亦曾稱在電動玩具店向被告購買安非他命，但
旋即否認向被告購買，並改稱係向綽號「小漢」者購買。然依警方之資料，被告為外
省籍、慣用國語、短髮；與蔣坤錫在警訊時之供述，似屬吻合。原審對於上開證據未
予調查，徒以蔣坤錫嗣後翻異之詞及口卡上之照片難以辨認為由，即判決無罪，尚嫌
速斷云云。
惟查：(一)原判決維持第一審諭知被告無罪之判決，駁回檢察官在第二審之上訴。係以
公訴意旨略以：「（已判刑確定之）蔣坤錫基於意圖營利之概括犯意，自民國八十五
年九月間起，在高雄市○○路八十六巷十四之一號住處，向被告甲○○購買安非他命
，每二日購買一次，每次新台幣一至二千元」，因認被告涉有麻醉藥品管理條例第十
三條之一第二項第一款之連續非法販賣化學合成麻醉藥品罪嫌，無非以共同被告蔣坤
錫之供述，及被告亦曾因非法吸用安非他命被查獲等情，以為論據。惟訊據被告堅決
否認有販賣安非他命之行為，並辯稱伊根本不認識蔣坤錫等語。經查：本件係警方先
查獲陳運川吸用安非他命，經陳運川供出係向蔣坤錫購得；警方依據陳運川之供述，
循線查獲蔣坤錫；蔣坤錫再供出曾向綽號「大頭」、「欽」及「小子」者購買安非他
命，其中綽號「小子」者，即口卡中之被告。但警方持檢察官之搜索票至被告住處搜
索時，僅搜出含殘渣之塑膠袋二個及吸食器（見聲字第二九八五號偵查卷第七頁背面
；被告吸用安非他命部分，已另案判刑確定），並未查獲任何販賣安非他命之證據，
亦未扣得安非他命。原判決以：(1)蔣坤錫於第一次警訊時供稱：伊曾向綽號「小子」
者購買安非他命，該人約一六八公分、理平頭、操外省口音。於第二次警訊時供稱：
綽號「小子」者住高雄市○○路與九如路旁大樓，即口卡中之被告。但蔣坤錫於審判
中始終供稱：當庭之被告並非警訊時之所稱之「小子」（被告之綽號叫「小子」，是
警察講的），伊不認識當庭之被告。而被告之身體經原審法院勘驗結果，身高一八二
公分、體重九十一公斤，身材壯碩（見原審上訴卷第七十二頁背面），且其住所係在
高雄市○○路；要與蔣坤錫在警訊時所指之身高約一六八公分，居住高雄市○○路與
九如路旁大樓，完全不符。又卷附之口卡影本，模糊不清（見第一二一○○號警卷第
二十四頁，其字跡及照片均難以辨認），其中一張照片可勉強看出留長髮，與蔣坤錫
在警訊時所稱理平頭，並不相符；另一張則係少年時期之照片，與成年後之面貌差異
極大，尚難認為可以確認無誤。至於綽號「小子」者操外省口音，與被告之籍貫為安
徽，僅能謂為巧合而已。(2)蔣坤錫在第一審法院初訊時，雖一度供稱：曾在「左營大
路電動玩具店」向被告購買安非他命；但與檢察官起訴書所指之在「高雄市○○路八
十六巷十四之一號住處」購買，已不相符。況經法院命其當庭指認並與被告對質結果
，已明確供稱綽號「小子」者，並非當庭之被告。(3)蔣坤錫在警訊時曾謂：伊以呼叫
器聯絡綽號「小子」者，由「小子」送來安非他命賣給陳運川。但經傳訊陳運川結果
，並無其事，陳運川且稱不認識被告。因認蔣坤錫先前之供述，顯有重大瑕疵，且與
事實不符。此外復查無其他任何證據足資證明被告有販賣安非他命之行為，自不能僅
憑蔣坤錫具有重大瑕疵之供述，以為唯一證據，即入人於罪，爰維持第一審諭知被告
無罪之判決，已詳細說明其取捨證據及得心證之理由。(二)共同被告不利於己之陳述，
固得採為其他共同被告犯罪之證據，惟此項不利之陳述，須無瑕疵可指，而就其他方
面調查，又與事實相符，始得採為其他共同被告犯罪事實之認定（本院四十六年臺上
字第四一九號、三十一年上字第二四二三號判例參照）。蔣坤錫於先前之供述，顯有
重大瑕疵，且與事實不符，不能以該具有重大瑕疵之供述為唯一證據，即認定被告犯
罪，原判決已詳為說明。至於警方在蔣坤錫住處扣得之安非他命一包（毛重○‧四公
克），係蔣坤錫向案外人綽號「大頭」者購得，已據蔣坤錫供明在卷（見第一二一○
○號警卷第七頁背面），要與被告無關；另在被告住處扣得之安非他命吸食工具，祇
能供為吸用之證據（此部分已另案判刑確定），亦與有無販賣安非他命無涉。檢察官
上訴意旨，徒憑己見，就原判決已說明事項或屬原審採證認事職權之適法行使，任意
指為違法，顯與法律規定得為第三審上訴理由之違法情形，不相適合。其上訴違背法
律上之程式，應予駁回。
據上論結，應依刑事訴訟法第三百九十五條前段，判決如主文。
中      華      民      國    九十二    年      九      月     十八     日
                              最高法院刑事第十一庭
                                  審判長法官  呂  潮  澤
                                        法官  白  文  漳
                                        法官  陳  世  雄
                                        法官  孫  增  同
                                        法官  林  開  任
      右正本證明與原本無異
                                              書  記  官
中      華      民      國    九十二    年      九      月    二十三    日


司法院資訊處製作；財團法人民間司法改革基金會備份。
